【裁判字號】    95,訴,3317
【裁判日期】    951226
【裁判案由】    毒品危害防制條例
【裁判全文】
臺灣板橋地方法院刑事判決              95年度訴字第3317號
公  訴  人  臺灣板橋地方法院檢察署檢察官
被      告  甲○○
上列被告因違反毒品危害防制條例案件，經檢察官提起公訴（95
年度毒偵字第7081號），本院受理後被告為有罪之陳述，經合議
庭裁定由受命法官獨任進行簡式審判程序，判決如下：
    主  文
甲○○施用第一級毒品，累犯，處有期徒刑玖月。
    事  實
一、甲○○前於民國87年間因施用毒品案件，經臺灣士林地方法
    院裁定送勒戒處所觀察、勒戒後，認無繼續施用毒品之傾向
    ，經臺灣士林地方法院檢察署檢察官於88年7 月26日以88年
    度偵字第7273號為不起訴處分確定。又前於85年間因違反肅
    清煙毒條例案件，經臺灣高等法院以86年度上訴字第3524號
    判處有期徒刑三年十月確定，又於同年間另因違反電信法案
    件，經本院以86年度訴字第278 號判處有期徒刑五月，並經
    臺灣高等法院以86年度上訴字第4112號駁回上訴，再經最高
    法院以87年度臺上字第1315號駁回上訴確定，上開二案經臺
    灣高等法院以87年度聲字第794 號裁定應執行有期徒刑四年
    確定。繼於88年間因犯偽造文書罪，經臺灣高等法院以88年
    度上訴字第4063號判處有期徒刑四月確定，上揭案件罪刑經
    接續執行，於90年4 月13日縮短刑期假釋出監，於92年5 月
    3 日縮刑期滿假釋未經撤銷以已執行論；且於前開觀察、勒
    戒執行完畢釋放後五年內之92年間再因施用毒品案件，經本
    院以92年度毒聲字第2299號裁定送勒戒處所觀察、勒戒，嗣
    雖因93年1 月9 日因法律修正報結，惟關於起訴部分，則經
    本院於94年7 月27日以94年度訴緝字第124 號判處有期徒刑
    九月，於94年9 月26日確定，現正執行中。猶不知悔改，復
    基於施用第一級毒品海洛因之犯意，於95年6 月2 日下午5
    時20分許為警採尿回溯前26小時內某時，在不詳處所，以不
    詳之方式施用第一級毒品海洛因一次。嗣於95年6 月2 日下
    午3 時30分許，在臺北市中正區○○○街36巷臨10號2 樓為
    警查獲，且經警採尿驗悉。
二、案經臺北市政府警察局大安分局報請臺灣臺北地方法院檢察
    署呈請臺灣高等法院檢察署核令移轉臺灣板橋地方法院檢察
    署檢察官偵查起訴，經本院合議庭裁定以簡式審判程序審理
    。
    理  由
一、訊據被告甲○○於本院審理時對其於上揭時、地，施用第一
    級毒品海洛因一次之犯行，業已坦承不諱，又被告經警詢問
    後所採集之尿液經送檢驗結果，呈施用第一級毒品海洛因、
    之陽性反應，有臺灣檢驗科技股份有限公司於95年6 月29日
    出具之濫用藥物尿液檢驗報告一件附卷可稽。再者，被告前
    於87年間因施用毒品案件，經臺灣士林地方法院裁定送勒戒
    處所觀察、勒戒後，認無繼續施用毒品之傾向，經臺灣士林
    地方法院檢察署檢察官於88年7 月26日以88年度偵字第7273
    號為不起訴處分確定；且於前開觀察、勒戒執行完畢釋放後
    五年內之92年間再因施用毒品案件，經本院以92年度毒聲字
    第2299號裁定送勒戒處所觀察、勒戒，嗣雖因93年1 月9 日
    因法律修正報結，惟關於起訴部分，則經本院於94年7 月27
    日以94年度訴緝字第124 號判處有期徒刑九月，於94年9 月
    26日確定，此有臺灣高等法院被告前案紀錄表附卷可按，從
    而本件雖係在觀察、勒戒執行完畢釋放後五年以後所為犯行
    ，但被告已於五年內再犯施用毒品案件，且經裁判確定，顯
    見其再犯率甚高，原實施觀察、勒戒或強制戒治，已無法收
    其實效，而無五年戒斷期之存在，自無再經觀察、勒戒及強
    制戒治之必要，應由檢察官逕行起訴（最高法院95年度臺非
    字第59號、95年度臺非字第65號判決要旨參照）。綜上，足
    認被告自白與事實相符，罪證明確，犯行洵堪認定。
二、按行為後法律有變更者，適用行為時之法律。但行為後之法
    律有利於行為人者，適用最有利於行為人之法律，刑法第2
    條第1 項定有明文。質言之，行為後法律有變更者，應將行
    為時之法律與裁判時之法律比較適用最有利於行為人之法律
    。被告行為後，刑法第47條、第49條已於94年2 月2 日經總
    統以華總一義字第09400014901 號令修正公布，並自95年7
    月1 日施行；修正後刑法第47條第1 項規定「受徒刑之執行
    完畢，或一部之執行而赦免後，五年以內故意再犯有期徒刑
    以上之罪者，為累犯，加重本刑至二分之一。」、修正後刑
    法第49條規定「累犯之規定，於前所犯罪在外國法院受裁判
    者，不適用之。」，與修正前刑法第47條規定「受有期徒刑
    之執行完畢，或受無期徒刑或有期徒刑一部之執行而赦免後
    ，五年以內再犯有期徒刑以上之罪者，為累犯，加重本刑至
    二分之一。」、修正前刑法第49條規定「累犯之規定，於前
    所犯罪依軍法或於外國法院受裁判者，不適用之。」不同。
    修正後刑法關於累犯之規定，其五年以內再犯之罪以故意犯
    為限，始應論以累犯，惟如前案係依軍法審判者，亦應論以
    累犯。修正前刑法關於累犯之規定，其五年以內再犯之罪以
    有期徒刑以上之罪（不分故意犯或過失犯），均應論以累犯
    ，惟如前案係依軍法審判者，則不應論以累犯。而新舊法比
    較，應綜其全部之結果，而為比較，本案被告有如事實欄所
    述之前科及刑之執行情形，其於有期徒刑執行完畢，五年以
    內故意再犯本件有期徒刑以上之罪，不論依新舊法規定，均
    應論以累犯，比較新舊法結果，並無有利或不利之情形，故
    依刑法第2 條第1 項前段規定，本件關於被告是否構成累犯
    之適用，自應適用行為時之法律即修正前刑法第47條規定。
三、查海洛因係毒品危害防制條例第2 條第2 項第1 款所列之第
    一級毒品。核被告所為，係犯毒品危害防制條例第10條第1
    項之施用第一級毒品罪。被告於施用毒品海洛因而持有該毒
    品之低度行為，應為施用之高度行為所吸收，不另論罪。查
    被告前於85年間因違反肅清煙毒條例案件，經臺灣高等法院
    以86年度上訴字第3524號判處有期徒刑三年十月確定，又於
    同年間另因違反電信法案件，經本院以86年度訴字第278 號
    判處有期徒刑五月，並經臺灣高等法院以86年度上訴字第41
    12號駁回上訴，再經最高法院以87年度臺上字第1315號駁回
    上訴確定，上開二案經臺灣高等法院以87年度聲字第794 號
    裁定應執行有期徒刑四年確定；繼於88年間因犯偽造文書罪
    ，經臺灣高等法院以88年度上訴字第4063號判處有期徒刑四
    月確定，上揭案件罪刑經接續執行，於90年4 月13日縮短刑
    期假釋出監，於92年5 月3 日縮刑期滿假釋未經撤銷以已執
    行論，此有臺灣高等法院被告前案紀錄表在卷可按，其於有
    期徒刑執行完畢後五年以內故意再犯本案之罪，係屬累犯，
    應依修正前刑法第47條之規定加重其刑。爰審酌被告年值青
    壯，不思尋求正當之身心發展，前曾有多次施用毒品前科，
    仍不知警惕，竟又施用足以導致精神障礙、性格異常，甚至
    造成生命危險之毒品，戕害一己之身心健康，對社會治安可
    能之危害程度非微，惟其於犯罪後尚能坦承犯行等一切情狀
    ，量處如主文所示之刑，以示懲儆。
據上論斷，應依刑事訴訟法第273 條之1 第1 項、第299 條第1
項前段，毒品危害防制條例第10條第1 項，刑法第11條前段、刑
法第2 條第1 項前段、修正前刑法第47條，判決如主文。
本案經檢察官蔡元仕到庭執行職務
中    華    民    國    95    年    12    月    26    日
                  刑事第一庭    法  官  張江澤
以上正本證明與原本無異。
如不服本判決，應於判決送達後10日內，向本院提出上訴狀。
                                書記官  林怡秀
中    華    民    國    95    年    12    月    26    日
附錄本案論罪科刑法條全文：
毒品危害防制條例第10條
施用第一級毒品者，處六月以上五年以下有期徒刑。
施用第二級毒品者，處三年以下有期徒刑。


司法院資訊處製作；財團法人民間司法改革基金會備份。
